【裁判字號】    89,易,563
【裁判日期】    891219
【裁判案由】    詐欺
【裁判全文】
臺灣基隆地方法院刑事判決                          八十九年度易字第五六三號
    公  訴  人  臺灣基隆地方法院檢察署檢察官
    被      告  乙○○
右列被告因詐欺案件，經檢察官提起公訴( 八十九年度調偵字第十三號 )，本院判決
如左：
    主      文
乙○○無罪。
    理      由
一、公訴意旨如起訴書之記載（如附件）。
二、公訴人認被告乙○○涉有刑法第三百三十九條第一項詐欺犯行，係以告訴人代表
    人甲○○之指訴，及被告坦承購買拖吊車貸款新台幣（下同）一千多萬元，利息
    負擔沈重，為求改善經濟狀況，欲重操較熟悉之舊業，方向告訴人購買整廠設備
    。其於購買之始，已明知自身財務將週轉不靈，而重操舊業未必賺錢，竟以簽發
    屆期無力兌現支票之詐術，用以取信告訴人，且以支票給付貨款，擴張自身信用
    而購買整廠設備，顯見其至少有為自己不法所有之詐欺未必故意為其主要論據。
    訊之被告則堅決否認有何詐欺犯行，並辯稱：伊並無詐欺之惡意，當初有讓告訴
    人領二張票，頭款十萬元及第一張票七萬八千元，後來另一張票為八萬元均有兌
    現。購買設備時曾告知告訴人現金不足，看能不能分期，但斯時伊財務並無問題
    ，只是因經營不善跳票等語。
三、按刑法第三百三十九條第一項詐欺罪之成立，以意圖為自己或第三人不法所有，
    以詐術使人將本人或第三人之物交付為要件。所謂以詐術使人交付，必須被詐欺
    人因其詐術而陷於錯誤，若其所用方法，不能認為詐術，亦不致使人陷於錯誤，
    即不構成該罪（最高法院四十六年台上字第二六０號判例參照）。
四、經查：
  (一)被告係於八十八年三月二十四日向告訴人利振貿易有限公司（下稱利振公司）購
    買整廠設備，總價金為八十九萬八千元。被告先給付頭款十萬元，餘款則開立以
    其名義或德發汽車企業社名義，除第一項金額為七萬八千元外，其餘每紙金額均
    為八萬元之支票交付告訴人。其中第一張發票日為八十八年九月十二日，金額如
    上述之七萬八千元支票，及第二張發票日為八十八年九月三十日，金額為八萬元
    之支票均已兌現支付，業據告訴人及被告分別於偵審中供明在卷。質諸告訴人利
    振公司之法定代理人甲○○亦稱：當時有查過他的信用，第一張票信用也正常等
    語（本院八十九年十一月七日審判筆錄）。顯見被告於本件購買設備即八十八年
    三月二十四日時財務狀況尚屬正常，迄半年後之八十八年九月三十日第二項分期
    款八萬之支票亦如數兌現。給付金額幾已達總額之百分之三十，準此，尚難遽謂
    被告於購買設備之初主觀上有何不法所有意圖及詐欺之故意。尤其，其購貨後六
    個月仍能給付分期款，更不足推論其購買之始「已明知自身財務將周轉不靈」而
    有詐欺之未必故意。
  (二)本件被告購買修車廠設備時，即已告知告訴人之法定代理人甲○○謂現金不足，
    請求予以分期，甲○○亦認本筆交易金額太大，因此同意將票期（即分期付款期
    限）拉長等情，亦分據被告及甲○○供述綦詳（本院八十九年十二月五日審判筆
    錄），是被告就本件交易分期付款，並開立遠期支票，實係經告訴人法定代理人
    審酌後同意。申言之，係甲○○審酌後願承擔分期付款之風險，並非被告施用使
    人陷於錯誤之詐術，告訴人亦非陷於錯誤而交付財物，自不能以詐欺罪相繩。
五、綜上諸情參互以觀，被告辯稱並未詐欺乙節應堪採信。此外，復查無其他積極事
    證足以證明被告涉有詐欺犯行，自應諭知無罪，以昭平允。
據上論斷，應依刑事訴訟法第三百零一條第一項判決如主文。
本案經檢察官周啟勇到庭執行職務。
中      華      民      國      八十九      年    十二    月    十九    日
                              臺灣基隆地方法院刑事第二庭
                                      法  官  邱  志  平
右正本證明與原本無異。
對於本件判決如有不服，應於收受送達後十日內，向本院提出上訴書狀，上訴於臺灣
高等法院，並按他造當事人之人數附具繕本。
                                      書記官  彭  淑  芳
中      華      民      國      八十九      年    十二    月    二十一  日


司法院資訊處製作；財團法人民間司法改革基金會備份。
